【裁判字號】    95,聲,1270
【裁判日期】    950816
【裁判案由】    返還擔保金
【裁判全文】
臺灣高雄地方法院民事裁定              95年度聲字第1270號
聲  請  人  高雄市政府
法定代理人  甲○○
                      送達代收.
相  對  人  乙○○
當事人間聲請返還擔保金事件，本院裁定如下：
  主  文
聲請駁回。
  理  由
一、本件聲請意旨略以：聲請人與相對人間補繳地價款事件，聲
    請人前遵本院85年度全字第3112號裁定，為擔保假扣押執行
    ，提供擔保金新臺幣326,000 元，以本院85年度存字第4527
    號提存在案。該假扣押事件經聲請人聲請撤回上開假扣押聲
    請及假扣押執行程序而告終結。聲請人於訴訟終結後，以存
    證信函催告相對人於21日內行使權利，然相對人迄今仍未行
    使，爰依民事訴訟法第104 條第1 項規定，聲請發還擔保金
    等語。
二、按返還擔保金，依民事訴訟法第106 條準用同法第104 條之
    規定，須符合：應供擔保之原因消滅者；供擔保人證明受擔
    保利益人同意返還者；訴訟終結後，供擔保人證明已定20日
    以上之期間，催告受擔保利益人行使權利而未行使，或法院
    依供擔保人之聲請，通知受擔保利益人於一定期間內行使權
    利並向法院為行使權利之證明而未證明者之要件之一者，法
    院始得裁定返還擔保金。次按因假處分或假扣押所供之擔保
    ，係為擔保受擔保利益人因不當假處分或假扣押所受損害而
    設，倘執行法院已依假處分或假扣押裁定實施假處分或假扣
    押之執行，則在執行法院撤銷其執行程序前，受擔保利益人
    所受損害仍可能繼續發生，損害額既未確定，自無強令其行
    使權利之理，故在假處分或假扣押所供之擔保，供擔保人依
    民事訴訟法第106 條準用同法第104 條第1 項第3 款規定，
    聲請以裁定命返還其擔保金之場合，必待假處分或假扣押之
    執行程序已撤銷，始得謂與民事訴訟法第104 條1 項第3 款
    所定之「訴訟終結」相當（最高法院85年度臺抗字第645 號
    裁定意旨參照）。
三、經查，聲請人主張前揭事實，固據其提出本院85年度全字第
    3112號裁定、85年度存字第4527號提存書、本院95年度聲字
    第181 號裁定暨裁定暨確定證明書、民事聲請撤銷假扣押狀
    、存證信函各1 份為證。惟查，聲請人以上開假扣押裁定聲
    請執行，經本院以85年度執全字第2781號事件受理，於85年
    9 月12日以（85）高澤民良85執全字第2781號函查封相對人
    之不動產，又本院民事執行處迄今未撤銷上開執行命令等情
    ，業經本院調取本院85年度執全字第2781號卷證核閱明確，
    洵堪認定。復查，聲請人催告相對人行使權利之通知於95年
    6 月23日發生送達效力，有存證信函暨送達回執在卷可憑，
    同可認定。足見聲請人通知相對人行使權利時，前揭假扣押
    執行程序尚未撤銷，揆諸首揭說明，訴訟尚未終結，則假扣
    押執行所受之損害仍可能繼續發生，損害額既未確定，自無
    強令相對人行使權利之理，是本件聲請人於訴訟尚未終結前
    ，即催告定期行使權利，難謂已合法催告相對人行使權利。
    是本件聲請人聲請返還擔保金，核與首揭規定之要件不符，
    應予駁回，爰裁定如主文。
中    華    民    國    95    年    8     月    16    日
                  民事第二庭  法  官  蘇雅慧
正本證明與原本無異。
如不服本裁定應於送達10日內向本院提出抗告狀，並繳納裁判費
新臺幣1,000元。
中    華    民    國    95    年    8     月    16    日
                              書記官  王淑娟


司法院資訊處製作；財團法人民間司法改革基金會備份。
